【裁判字號】    92,上易,264
【裁判日期】    920506
【裁判案由】    賭博
【裁判全文】
臺灣高等法院臺南分院刑事判決              九十二年度上易字第二六四號   Ｇ
      上  訴  人
      即  被  告  丁  ○  ○
      選任辯護人  李  家  鳳
      上  訴  人
      即  被  告  丙  ○  ○
右上訴人因賭博案件，不服臺灣臺南地方法院九十一年度易字第五二六號中華民國九
十一年十二月二十三日第一審判決（起訴案號：臺灣臺南地方法院檢察署九十一年度
偵字第八七八號、第八七九號、第二一五三號），提起上訴，本院判決如左：
      主      文
原判決關於丁○○、丙○○、甲○○、乙○、戊○○部分均撤銷。
丁○○共同連續意圖營利，聚眾賭博，累犯，處有期徒刑壹年。扣案之電腦貳台、傳
真機拾柒台、計算機拾玖台、印表機壹台、監視器壹組、簽單參份、通訊電話紀錄參
本、帳冊壹本，均沒收。
丙○○共同連續意圖營利，聚眾賭博，處有期徒刑陸月，如易科罰金以參佰元折算壹
日。扣案之電腦貳台、傳真機拾柒台、計算機拾玖台、印表機壹台、監視器壹組、簽
單參份、通訊電話紀錄參本、帳冊壹本，均沒收。
甲○○、乙○、戊○○共同連續意圖營利，聚眾賭博，累犯，各處有期徒刑陸月，如
易科罰金，均以參佰元折算壹日。扣案之電腦貳台、傳真機拾柒台、計算機拾玖台、
印表機壹台、監視器壹組、簽單參份、通訊電話紀錄參本、帳冊壹本，均沒收。
      事      實
一、丁○○於民國八十六年四月三十日因賭博案件，經臺灣臺南地方法院判處有期徒
    刑六月確定，於同年九月九日易科罰金執行完畢，猶不知悔改，復基於意圖營利
    之概括犯意，先於八十九年間在台南縣新營市不詳地點經營六合彩賭博，繼於九
    十年十一月中旬，以每期（六合彩每星期二、四開獎各一次，開獎一次為一期）
    新台幣（下同）二千元之代價僱用與之有共同概括犯意聯絡之丙○○，由丙○○
    出面租用台南縣新營市○○路八十九號二樓作為公眾得出入簽賭之場所，經營六
    合彩賭博，丁○○自任組頭，丙○○為現場負責人，於每星期二、四香港六合彩
    開獎前，連續提供上開處所為賭博場所，聚集不特定之賭客簽賭，或以（○六）
    0000000、0000000號電話，供不特定人打電話簽賭，並以周恆緯
    及鄭民崑名義設立之新營信用合作社中正分社帳戶，讓下游樁腳匯入款項；其賭
    法計分二星、三星及四星及台號等，二星每支簽牌七十四點五元，簽中賭客贏以
    五千三百元；三星每支簽牌六十六元，簽中賭客贏以五萬三千元；四星每支簽牌
    六十三元，簽中賭客贏以七十萬元；台號每支簽牌八十元，簽中賭客贏以落球號
    碼順序排列組合決定之倍數不等彩金，丁○○每支簽牌可抽三至四角並以有利於
    組頭之賠率藉以牟利，如賭客未簽中，簽牌之賭金亦歸丁○○所有，丁○○並賴
    以從中謀取收益營生而為常業，如其所收牌支逾限，為規避無法理賠之風險，即
    以賭客簽賭之號碼轉向雲林、嘉義等處之大組頭綽號「燒雞」、「阿賢」簽賭。
    丁○○並自九十年十一月中旬起以每期五百元之代價僱用與彼等有共同概括犯意
    聯絡之蕭麟（業經原審判處罪刑確定），以每期一千元之代價僱用亦與彼等有共
    同概括犯意聯絡之甲○○（曾於八十九年間犯賭博罪，經臺灣臺南地方法院新營
    簡易庭判處有期徒刑六月確定，於八十九年九月十一日易科罰金執行完畢）、洪
    春英、周恆緯、陳孟君、沈啟鳴（以上四人業經原審判處罪刑確定）、乙○（原
    名陳翠華，曾於八十五年間犯偽造文書罪，經本院判處有期徒刑一年，於八十八
    年八月一日縮刑期滿執行完畢）、戊○○（八十六年間曾犯賭博罪，經臺灣臺南
    地方法院判處有期徒刑七月，並由本院駁回其上訴確定，於八十七年四月八日執
    行完畢）等人，在上開賭博場所內負責接聽簽賭電話及整理牌支，供樁腳或賭客
    簽賭，並與之對賭。
二、嗣於九十一年一月十七日由台灣台南地方法院檢察署檢察官率領台南市警察局刑
    警隊、第五分局及海洋巡防署海洋巡防總局第四海巡隊聯合至台南縣新營市○○
    路八十九號二樓、台南縣仁德鄉○○村○○路二二九號及台南縣仁德鄉○○○街
    一○五巷七十二號等處搜索，於台南縣新營市○○路八十九號二樓扣得丁○○所
    有房屋租賃契約書及供賭博犯罪所用之電腦二台、傳真機十七台（起訴書誤繕為
    二十七台）、計算機十九台、印表機一台、監視器一組、簽單三份、通訊電話紀
    錄三本、帳冊一本。
三、案經台南市警察局第五分局報請臺灣臺南地方法院檢察署檢察官暨該署檢察官自
    動檢舉偵查起訴。
      理      由
一、右揭犯罪事實，業據被告丁○○、丙○○、甲○○、乙○、戊○○坦承不諱，核
    與原審共同被告蕭麟、洪春英、周恆緯、陳孟君、沈啟鳴於前偵審中所供情節相
    符，並有在台南縣新營市○○路八十九號二樓扣得之被告丁○○所有，供賭博犯
    罪所用之電腦二台、傳真機十七台、計算機十九台、印表機一台、監視器一組、
    簽單三份、通訊電話紀錄三本、帳冊一本扣案足佐。被告自白與事實相符，事證
    明確，其等犯行，均堪認定。至被告丁○○選任辯護人辯護意旨雖以：被告丁○○經營六合彩簽賭站並未抽頭，而係身兼賭客之身分與其他賭客對賭，輸贏獲利
    並不一定，自無意圖營利可言云云，惟查，被告於偵查中已坦承伊每支（簽牌）
    賺三、四角等語（見九十一年度偵字第八七九號偵查卷第一七頁），且依被告丁○○所訂各項賭法之賠率計算，其機率倍數均有利於組頭，於正常機率下，組頭
    恆有一定之利益，辯護人認被告丁○○並無營利意圖，尚與實情不合。另按刑法
    上所謂常業犯，指反覆以同種類行為為目的之社會活動之職業性犯罪而言，至於
    犯罪所得之多寡，是否恃此犯罪為唯一之謀生職業，則非所問（最高法院八十五
    年度台上字第五一○號判例意旨參照）。被告丁○○於原審坦承伊自八十九年三
    月中旬，即開始經營六合彩等語（見原審卷第一四五頁、一七○頁），其自任組
    頭，並身兼賭客身分，與其他簽賭者同在公眾得出入之場所對賭，復自九十年十
    一月中旬起雇用丙○○、甲○○、乙○、戊○○、蕭麟、洪春英、周恆緯、陳孟
    君、沈啟鳴等多名員工，各司其職，該簽賭站中又有電腦二台、傳真機十七台、
    計算機十九台、印表機、監視器各一組等設備，經營規模不小，顯見被告丁○○
    除提供賭博場所供公眾簽賭並從中抽頭以牟利外，亦具有與賭客對賭，藉以牟取
    收益恃以維生之常業賭博犯意。而被告丙○○、甲○○、乙○、戊○○亦自承係
    因經濟不景氣，工作難覓，為賺取零用以應付日常開銷，始經人介紹，受僱幫忙
    核對簽賭資料等語，亦可見其等與被告丁○○所犯常業賭博罪均有犯意聯絡與行
    為分擔，並以與被告丁○○共犯賭博罪恃以維生，自均構成常業賭博罪，附此敘
    明。
二、核被告丁○○、丙○○、甲○○、乙○、戊○○所為，係犯刑法第二百六十七條
    常業賭博罪、第二百六十八條之意圖營利供給賭博場所罪及意圖營利聚眾賭博罪
    ；被告丁○○、丙○○、甲○○、乙○、戊○○與原審共同被告蕭麟、洪春英、
    周恆緯、陳孟君、沈啟鳴間，就前開犯行，有犯意聯絡與行為分擔，應論以共同
    正犯。被告丁○○、丙○○、甲○○、乙○、戊○○於各該期香港政府六合彩開
    獎前多次供給賭博場所，聚眾賭博，並與賭徒對賭，均係基於一個賭博犯意之決
    定，達成其同一犯罪之各個舉動，應屬法律概念之一接續行為。其一行為而觸犯
    上述三罪名，為想像競合犯，應從較重之意圖營利聚眾賭博罪處斷。被告丁○○
    、丙○○、甲○○、乙○、戊○○先後經營多期六合彩簽賭，聚眾賭博，時間緊
    接，犯罪構成要件相同，顯均係基於概括之犯意反覆為之，應依刑法第五十六條
    連續犯之規定論以一罪，並依法加重其刑。再被告丁○○、甲○○、乙○、戊○○有事實欄所載之前科犯罪及執行完畢日期，有台灣高等法院被告全國前案紀錄
    表在卷可稽，其等於五年內再犯本件有期徒刑以上之罪，為累犯，應依刑法第四
    十七條規定遞加重其刑。
三、原審以被告罪證明確，予以論罪科刑，固非無見，惟按賭博行為本即非得以人力
    控制勝負風險之射倖行為，而常業賭博罪僅須以賭博為生計事業即可構成，原審
    以「六合彩賭博之方式係以數字組合簽注以核對香港六合彩開獎之數字為是否簽
    中以論輸贏，其射倖性並非固定，亦無如以電動機具賭博，可控制調整賠率不同
    」，即認六合彩賭博之組頭主要獲取不法利益之來源為主持賭局以供給賭博場所
    聚眾賭博，並非以與賭客對賭為常業，即有未洽，被告上訴意旨以政府已公開發
    行彩券，則經營六合彩，惡性較輕，請求輕判云云，固屬無據，惟原判決既有上
    開可議之處，即無可維持，應由本院將原判決關於被告丁○○、丙○○、甲○○
    、乙○、戊○○部分撤銷改判，以期適法。爰審酌被告經營六合彩賭博或為賭博
    行為，危害社會經濟秩序，敗壞社會善良風俗甚鉅，暨其犯罪之動機、目的、手
    段、經營規模、所得之利益、參與犯罪之角色、時間及犯罪後坦承犯行之態度等
    一切情狀，分別量處如主文第二、三、四項所示之刑，被告丙○○、甲○○、乙○、戊○○部分並諭知易科罰金之折算標準。又本件被告丁○○犯後坦承犯行，
    尚知悔意，其所犯刑法第二百六十八條賭博罪之最高法定本刑為三年以下有期徒
    刑，檢察官具體求處有期徒刑二年，尚屬過重，併予指明。另在台南縣新營市○○路八十九號二樓扣得之電腦二台、傳真機十七台、計算機十九台、印表機一台
    、監視器一組、簽單三份、通訊電話紀錄三本、帳冊一本，係被告丁○○所有，
    且供犯罪所用，應依刑法第三十八條第一項第二款宣告沒收，餘扣案之房屋租賃
    契約書，非供犯罪所用之物，爰不為沒收之諭知。
據上論斷，應依刑事訴訟法第三百六十九條第一項前段、第三百六十四條、第二百九
十九條第一項前段，刑法第二十八條、五十六條、第二百六十七條、第二百六十八條
、第五十五條、第四十七條、第四十一條第一項前段、第三十八條第一項第二款，罰
金罰鍰提高標準條例第一條前段、第二條，判決如主文。
本案經檢察官王碧霞到庭執行職務。
中    華    民    國      九十二      年      五      月      六        日
                                  臺灣高等法院臺南分院刑事第三庭
                                      審判長法官  黃    崑    宗
                                            法官  林    勝    木
                                            法官  葉    居    正
右正本證明與原本無異。
不得上訴。
                                      法院書記官  陳    嘉    琍
中    華    民    國      九十二      年      五      月      七        日
附錄法條：
刑法第二百六十七條：以賭博為常業者，處二年以下有期徒刑，得併科一千元以下罰
                    金。
刑法第二百六十八條：意圖營利，供給賭博場所或聚眾賭博者，處三年以下有期徒刑
                    ，得併科三千元以下罰金。


司法院資訊處製作；財團法人民間司法改革基金會備份。
